【裁判字號】    90,台上,107
【裁判日期】    900104
【裁判案由】    偽造文書
【裁判全文】
最高法院刑事判決                                  九十年度台上字第一○七號
    上訴人  台灣高等法院檢察署檢察官
    被  告  甲○○
右上訴人因被告偽造文書案件，不服台灣高等法院中華民國八十七年七月十五日第二
審判決（八十六年度上訴字第四八三七號，起訴案號：台灣士林地方法院檢察署八十
五年度偵字第五四一二號），提起上訴，本院判決如左：
    主  文
上訴駁回。
    理  由
按刑事訴訟法第三百七十七條規定：上訴於第三審法院，非以判決違背法令為理由，
不得為之。是提起第三審上訴，應以原判決違背法令為理由，係屬法定要件；且必須
依據卷內資料為具體之指摘，並足據以辨認原判決已具備違背法令之形式，始屬相當
。如以判決有「應於審判期日調查之證據未予調查」之違背法令情形為第三審上訴理
由者，尤必須於理由狀內具體明其所指原審未調查之證據如何與待證事實具有重要
之關係，為認事用法之基礎，確有調查之必要性，因原審未予調查，又未說明不予調
查之理由，致原審判決結果迥異，如予調查必能推翻原判決結果，始足認與刑事訴訟
法第三百七十九條第十款所定違法事由相當，否則仍不能認為已具備該項違背法令之
形式，自應認其上訴為違背法律上之程式，從程序上予以駁回。本件檢察官上訴意旨
略稱：原審未查明何人偽造何人名義之標單冒標會款，遽行判決，自有查證未盡之違
法。另被告甲○○就其妻邱玉鶯（通緝中）有無出境及移民澳洲之資金來源供述反覆
不一，原審未進一步查證被告曾否因出售土地而獲有款項，其移民澳洲之資金是否來
自邱玉鶯冒標互助會之會款，亦有疏誤等語。惟查原判決綜核卷內證據資料，認定本
件被告犯罪不能證明，已詳其調查證據之結果及取捨證據之理由，並說明系爭互助
會均係由同案被告邱玉鶯擔任會首，會員幾乎均為邱玉鶯在徐綜合醫院服務之同事，
且各次開標事宜及得標者應得會款之彙算、交付，均由邱玉鶯負責處理，自不得僅以
被告偶爾數次陪同邱玉鶯收取會錢，遽認其與邱玉鶯有共同冒標會款之犯行；況互助
會會員投標時，未必均有填寫標單之手續，而告訴人及其他會員復不能證明被告有冒
簽其他會員姓名，填寫投標金額之情事，自難以刑法上之偽造私文書相繩（見原判決
理由四－(一)(三)）；此外又無其他證據足資證明被告犯罪，應認其犯罪不能證明。因而
維持第一審諭知被告無罪之判決，駁回檢察官在第二審之上訴。從形式上觀察，並無
查證未盡之違法情形存在。況原判決既認無證據證明被告有與其妻邱玉鶯共同以偽填
標單之行為冒標會款，則本件究係何人偽造何人名義標單﹖被告是否曾出售土地﹖其
移民澳洲之資金何來等項，俱與被告所涉偽造私文書犯行無關。上訴意旨未具體指明
調查上開證據，究與被告有無本件犯行具有如何之重要關係而確有調查之必要，且足
以推翻原判決結果，僅空言指摘原審有查證未盡之違法云云，難謂與刑事訴訟法第三
百七十九條第十款所定違法事由相當，自不足據以辨認原判決已具備該違背法令之形
式。依首揭說明，應認本件上訴違背法律上之程式，從程序上予以駁回。
據上論結，應依刑事訴訟法第三百九十五條前段，判決如主文。
中      華      民      國    九十      年      一      月      四      日
                              最高法院刑事第九庭
                                  審判長法官  曾  有  田
                                        法官  陳  宗  鎮
                                        法官  劉  介  民
                                        法官  魏  新  和
                                        法官  孫  增  同
      右正本證明與原本無異
                                              書  記  官
中      華      民      國    九十      年      一      月      八      日


司法院資訊處製作；財團法人民間司法改革基金會備份。
